臺灣南投地方法院刑事判決　
111年度易字第148號
公  訴  人  臺灣南投地方檢察署檢察官 
被      告  孫弘愷


上列被告因業務侵占案件，經檢察官提起公訴（111年度撤緩偵
字第20號），被告於本院準備程序中就被訴事實為有罪之陳述，
經告以簡式審判程序之旨，並聽取當事人之意見後，本院合議庭
裁定由受命法官獨任依簡式審判程序，判決如下：
    主      文
孫弘愷犯業務侵占罪，處有期徒刑柒月。
犯罪所得新臺幣捌萬貳仟肆佰貳拾肆元沒收，於全部或一部不能
沒收或不宜執行沒收時，追徵其價額。
    事實及理由
一、犯罪事實：孫弘愷受僱於陳伯智所經營，址設南投縣○○市○○
    街00號之「數位工廠網路休閒館」（店面招牌為「夢工廠網
    路休閒館」）擔任晚班櫃檯收銀人員，負責收銀、客戶服務
    、餐飲製作、環境清潔等工作，為從事業務之人。孫弘愷意
    圖為自己不法之所有，基於業務侵占之犯意，自民國109年1
    月間起至109年9月間止，利用收銀職務之便侵占店內現金合
    計新臺幣（下同）3萬5585元；將店內將所保管之點數卡機
    密碼輸入智遊網（MYCARD）點數卡機，印出價值計6萬3733
    元之點數卡供己使用；將所保管之點數卡機密碼輸入捷遊卡
    （GASH）點數卡機，印出價值計12萬3106元之點數卡供己使
    用(犯罪時間、侵占之現金及點數卡，詳如附件1所示)。孫
    弘愷為掩飾前情，並於前開期間，基於行使業務上登載不實
    文書之犯意，於每日應製之日報表上，竄改不實營業額(竄
    改營業額之犯罪時間及內容，詳如附件1所示)而為不實之登
    載，再交會計人員存留而行使之，足生損害於陳伯智。
二、證據名稱：
  ㈠被告孫弘愷於警詢、偵訊及本院審理時之自白。
　㈡證人即告訴人陳伯智於警詢及偵訊時之證述。
　㈢商業登記抄本、南投縣政府函各1份、點數卡銷售紀錄9份、
    月報表9份、日報表49張、結算明細1份、監視器影像擷圖4
    張。 
三、核被告所為，係犯刑法第336條第2項業務侵占罪及刑法第21
    6條、第215條行使業務登載不實文書罪。被告就上開業務上
    登載不實之低度行為均為行使業務登載不實文書之高度行為
    所吸收。被告持續利用擔任網路休閒館收銀人員之機會，於
    密接之時、地為上開行為，其主觀上應係基於單一之業務侵
    占、行使業務上登載不實文書之犯意，所侵害者並均為相同
    之法益，各舉動之獨立性甚為薄弱，在刑法評價上以視為數
    個舉動之接續施行，合為包括之一行為予以評價，較為合理
    ，各論以接續犯之包括一罪。被告前揭業務侵占及行使業務
    登載不實文書之行為，於自然意義上雖非完全一致，然被告
    以行使業務登載不實「日報表」文件之方式，使其侵占現金
    及點數卡之行徑不被察覺，而達成侵占之目的，其所為上述
    行為即仍有部分合致，具有行為局部之同一性，得整體評價
    為一行為。是以，被告以一行為同時觸犯行使業務登載不實
    文書罪及業務侵占罪，為想像競合犯，依刑法第55條規定，
    應從一重之業務侵占罪處斷。
四、本院審酌：被告無前科之素行，正值青年，不思以正當方法
    獲取財物，利用職務上之機會侵占業務上持有之款項及點數
    卡，又以竄改日報表之方式，避免侵占行為遭發現，使告訴
    人受有財產上損害共計達22萬2424元；考量被告犯後坦承犯
    行，並與告訴人達成和解，然於清償14萬元後，未依緩起訴
    處分命令支付其餘8萬2424元及完成80小時義務勞務，而經
    檢察官撤銷緩起訴處分後提起公訴，且至本院辯論終結，被
    告仍未將其餘款項付清，又經本院多次通緝始到案，造成司
    法資源之耗費，犯後態度難認良好；兼衡被告自陳高職畢業
    之智識程度，經濟狀況普通，現從事殯葬業，與家人同住之
    家庭生活經濟狀況(本院卷第355頁)等一切量刑事項，量處
    如主文所示之刑。 　
五、沒收：
　㈠犯罪所得已實際合法發還被害人者，不予宣告沒收或追徵，
    刑法第38條之1第5項定有明文。本案被告已償還告訴人14萬
    元，此部分自應扣除不得再宣告沒收，僅就其餘未償還之犯
    罪所得8萬2424元，依刑法第38條之1第1項前段、第3項，宣
    告沒收，於全部或一部不能或不宜執行沒收時，追徵其價額
    。
　㈡被告所製作之不實「日報表」，已因被告持向本案網路休閒
    館之會計人員行使，而非被告所有之物，不予宣告沒收。
六、依刑事訴訟法第273條之1、第299條第1項前段、第310條之2
    、第454條，判決如主文。
七、如不服本件判決，得自收受送達之日起20日內，向本院提起
    上訴狀（須附繕本）。
本案經檢察官張桂芳提起公訴，檢察官林孟賢到庭執行職務。
中　　華　　民　　國　　111 　年　　12　　月　 　6　　日
                        刑事第三庭  法  官    顏紫安
以上正本與原本無異。
如不服本判決應於收受送達後20日內向本院提出上訴書狀，並應
敘述具體理由；其未敘述上訴理由者，應於上訴期間屆滿後20日
內向本院補提理由書（均須按他造當事人之人數附繕本）「切勿
逕送上級法院」。
告訴人或被害人如對於本判決不服者，應具備理由請求檢察官上
訴，其上訴期間之計算係以檢察官收受判決正本之日期為準。
                                    書記官    劉芳竺
中　　華　　民　　國　　111 　年　　12　　月　　6 　　日
附錄本判決論罪科刑法條：
刑法第336條第2項
對於業務上所持有之物，犯前條第一項之罪者，處6月以上5年以
下有期徒刑，得併科9萬元以下罰金。
刑法第215條
從事業務之人，明知為不實之事項，而登載於其業務上作成之文
書，足以生損害於公眾或他人者，處3年以下有期徒刑、拘役或1
萬5千元以下罰金。
刑法第216條
行使第210條至第215條之文書者，依偽造、變造文書或登載不實
事項或使登載不實事項之規定處斷。